Inventaris van het archief van de Preanger Rubber Maatschappij, 1909-1968
Nationaal Archief, Den Haag
Preanger Rubber Maatschappij
Preanger Rubber Mij.
1909-1968
I26132
2.75 meter; 46 inventarisnummers.
Nationaal Archief, Den Haag
Preanger Rubber Maatschappij 1909-1968
Het archief van de Preanger Rubber Maatschappij (1909-1968) bevat voornamelijk financiële stukken (grootboeken, jaarverslagen en dergelijke), correspondentie, notulen en enkele juridische akten. In dit archief zijn ook foto's te vinden van de exploitatie van een aantal ondernemingen.
Archiefvorming
Geschiedenis van de archiefvormer
I n l e i d i n g
De Preanger Rubber Maatschappij werd opgericht bij notariële akte van 1 oktober 1909. Zij exploiteerde in de Preanger Regentschappen de landen Penandjoeng, Mandalareh en Warnasari II en III, die zij in de jaren 1909-1910 van het gouvernement in erfpacht verkreeg. Het hoofdkantoor van de maatschappij was gevestigd in Amsterdam, de Indische administratie werd geregeld in Bandoeng, vóór de oorlog door een eigen administrateur, na de soevereiniteitsoverdracht in 1949 door het administratiekantoor Watering en Loeber. In 1956 werden de plantages door de Indonesische regering genationaliseerd; sedertdien bestonden de activiteiten van de maatschappij uit de terugvordering van een schadeloosstelling. De maatschappij trad toen op als een dochtermaatschappij van de Simbodjagroep, maar zij werd - anders dan haar deelgenoten - niet overgenomen door Van Ommeren & Co.
Geschiedenis van het archiefbeheer
Het archief van de eigen administratie in Nederlandsch-Indië ging door toedoen van de Japanse bezetting verloren. Het hier beschreven gedeelde bevat de financiële administratie van het Nederlandse kantoor met een deel van de ingekomen post en een speciale fotoverzameling.
Het archief werd in 1991 door drs. J.M.L. Jonkhart in Laren (N.H.) aan de Tweede Afdeling van het Algemeen Rijksarchief geschonken.
Schenking (van een niet overheidsarchief)
2.20
Aanwijzingen voor de gebruiker
Openbaarheidsbeperkingen
Volledig openbaar.
Materiële beperkingen
Aanvraaginstructie
Openbare archiefstukken kunnen online worden aangevraagd en gereserveerd. U kunt dit ook via de terminals in de studiezaal van het Nationaal Archief doen. Om te kunnen reserveren dient u de volgende stappen te volgen:
U maakt een profiel aan op www.gahetna.nl, en logt vervolgens in
Via de archiefinventaris (alleen de beschrijvingen met rode nummers) selecteert u het gewenste archiefstuk door op de knop 'Reserveren' te klikken
In het volgende scherm geeft u aan op welke dag u het archiefstuk wilt inzien
Indien u zich bevindt in de studiezaal en een tafelnummer heeft ontvangen kunt u dit nummer vermelden. Als u geen tafelnummer heeft kunt u tafelnummer 777 laten staan
Vervolgens bevestigt u uw reservering door deze te versturen.
Verwant materiaal
Beschikbaarheid van kopieën
Onder de stukken bevinden zich foto's.
Beschrijving van de series en archiefbestanddelen
- Notulenboeken van bestuursvergaderingen en van vergaderingen van de Raad van Beheer., 1909-1949.; 1
- Register, houdende aantekening van kosten van herontginningen., 1933-1940.; 2
- Correspondentie met het administratiekantoor Watering en Loeber in Bandoeng over arbeidscontracten en arbeidsvoorwaarden van het personeel in Indonesië., 1952-1959.; 3
- Kopieboeken van uitgaande brieven van de directie aan de vertegenwoordiger in Bandung., 1909-1913; 1923-1929; 1936-1939.; 4
- Correspondentie met leden van de Raad van Beheer., 1945-1955.; 5
- Begrotingen en verslagen van de maatschappij en de door deze maatschappij beheerde ondernemingen., 1938-1942.; 6
- Kasstaten inzake af te dragen dividentsbelasting over 1949, vennootschapsbelasting in Nederland, 1939-1947, vermogensbelasting, 1941-1946, ondernemersbelasting, 1942-1948 en gouvernementsvoorschotten in Indonesië., 1939-1948.; 7
- Stukken betreffende transacties van de Preanger Rubber Maatschappij met de Central Industrial Trust over de verkoop van aandelen en een proces van de maatschappij tegen mr. H.J. Keijzer inzake diens honorarium., 1910-1911.; 8
- Jaarverslagen en accountantsrapporten., 1909-1957.; 9
- Ingekomen jaarverslag van de Deli-Batavia Rubber Maatschappij over 1948., 1949.; 10
- Balansstukken en jaarstukken., 1909-1957; 11-15
  - 1909-1916, 11
  - 1917-1928, 12
  - 1929-1941, 13
  - 1948-1953, 14
  - 1954-1957, 15
- Grootboeken., 1909-1968.; 16-27
  - 1909-1916, 16
  - 1917-1922, 17
  - 1923-1927, 18
  - 1928-1931, 19
  - 1932-1935, 20
  - 1936-1939, 21
  - 1940-1944, 22
  - 1945-1950, 23
  - 1951-1954, 24
  - 1955-1957, 25
  - 1958-1966, 26
  - 1967-1968, 27
- Stukken betreffende rehabilitatie-uitkeringen aan employés., 1947-1949.; 28
- Kaartsysteem, houdende financiële meerjarenoverzichten van de exploitatie van de landgoederen over 1909-1939., 29
- Verkoopbescheiden van rubber., 1956-1957.; 30
- Stukken betreffende een krediet van de Nationale Handelsbank aan het kantoor in Bandung., 1948-1951.; 31
- Staten, houdende afschrijvingen van de passiva met betrekking tot de tantièmeberekening van het personeel vanaf 1952., 1957.; 32
- Plakboekjes met krantenknipsels., 1917-1958.; 33
- Akte van oprichting van de maatschappij, met akten inzake de overname van het erfrecht van landgoederen en hypotheekacten met de Geldersche Credietbank in Arnhem en particulieren., 1909-1937.; 34
- Pachtakten, meetbrieven en landmeterskaartjes ("tuinkaarten") van de landgoederen in de Preanger., 1909-1950.; 35
- Afschriften van diverse contracten inzake huur, crediet en hypotheek, met concepten., 1910-1930.; 36
- Jaarverslagen over 1939-1940 met correspondentie over de verslaggeving van de bedrijfsvoering in oorlogsjaren en de wederopbouw., 1939-1950.; 37
- Financiële maandoverzichten., 1948.; 38
- Correspondentie met de vertegenwoordiger in Nederlandsch-Indië., 1940, 1945-1947.; 39
- Correspondentie met de administratie in Nederlandsch-Indië over de meting van het areaal en andere principiële zaken betreffende de exploitatie, met kaarten., 1928-1939.; 40
- Jaarverslagen van de onderneming Warnasari., 1948-1958.; 41
- Begrotingen van de onderneming Warnasari., 1948-1958.; 42
- Maandverslagen van de onderneming Warnasari., 1958.; 43
- Foto-albums van de exploitatie van de onderneming Penandjang Mandurareh., 1926-1950.; 44-45
  - 1926-1935, 44
  - 1935-1950, 45
- Losse foto's van de exploitatie van plantages in de Preanger., 1912-1919 en z.j.; 46